臺灣橋頭地方法院民事判決
110年度岡簡字第584號
原      告  丁文理  
訴訟代理人  丁麗娟  
被      告  施士聰  
訴訟代理人  侯捷翔律師
上當事人間排除侵害等事件，本院於民國111 年6 月16日言詞辯
論終結，判決如下：
    主  文
被告應將坐落高雄市○○區○○段○○○地號土地如附圖所示編號Ｄ之圍
籬、編號Ｃ之柏油鋪面（面積136.13平方公尺）及編號Ｅ之水泥鋪
面（面積9.24平方公尺）移除後，將土地返還原告及全體共有人
。
訴訟費用由被告負擔。
本判決第一項得假執行。但被告如以新臺幣壹拾萬元為原告預供
擔保後，免為假執行。
    事  實  及  理  由
一、按簡易訴訟之訴狀送達後，原告不得將原訴變更或追加他訴
    ，但請求之基礎事實同一、擴張或減縮應受判決事項之聲明
    者，不在此限，民事訴訟法第436條第2項、第255條第1項第
    2、3款定有明文。本件原告起訴時訴之聲明第一項原請求被
    告施進貴（嗣經撤回起訴）、施士聰應將坐落高雄市○○區○○
    段000地號土地（下稱系爭土地），如起訴書附圖所示編號Ａ
    部分之鐵製圍籬與鐵皮，及編號Ｂ部分之鐵門移除。訴之聲
    明第二項原請求被告林淑惠（嗣經撤回起訴）應將坐落系爭
    土地，如起訴書附圖所示編號Ｃ部分之水泥移除（本院卷第9
    頁）。嗣因本院會同地政測量結果，且被告業已自行拆除鐵
    門，於民國111 年6 月16日言詞辯論時，當庭撤回對被告施
    進貴、林淑惠之起訴，並變更聲明，被告應將坐落系爭土地
    ，如附圖所示編號Ｄ部分之鐵製圍籬、編號Ｃ部分之柏油及編
    號Ｅ部分之水泥移除（本院卷165頁）。核屬本於同一無權占
    用土地之事實，且係擴張應受判決事項之聲明，核與上揭規
    定相符，爰予准許。
二、原告主張：
　  系爭土地為原告與被告等其他人所共有，系爭土地並未有分
    管協議，且被告未經全體共有人同意，竟於民國110年1月初
    ，於系爭土地如附圖所示編號Ｄ部分設置鐵製圍籬、編號Ｃ部
    分之鋪設柏油及編號Ｅ部分鋪設水泥，爰依民法第821 條、
    第767 條第1 項之規定，提起本訴。並聲明：被告應將坐落
    系爭土地，如附圖所示編號Ｄ部分之圍籬、編號Ｃ部分之柏油
    及編號Ｅ部分之水泥移除（本院卷165頁），並將上開土地返
    還全體共有人。願供擔保請准宣告假執行。
三、被告則以：
　  附圖編號Ｄ之圍籬、編號Ｃ之柏油、編號Ｅ之水泥，係被告所
    設置。附圖編號Ｄ之圍籬，係設置於系爭土地與鄰地交接處
    ，目的為防止使用系爭土地之人，不慎跌落土地交界邊坡而
    導致生命、身體受有損害，且未妨害系爭土地共有人所有權
    之行使。鋪設附圖編號Ｅ部分之水泥，係為了防止土壤流失
    ，保持邊坡穩定，並未妨害系爭土地共有人所有權之行使。
    並聲明：原告之訴駁回。
四、得心證之理由：
  ㈠經查，兩造均為系爭土地之共有人之一，有系爭土地之土地
    登記謄本在卷可稽（本院卷第17-26頁），堪信為真實。又
    如附圖編號Ｄ之圍籬、編號Ｃ之柏油、編號Ｅ之水泥，係被告
    所設置，為被告所不爭執，並經本院會同地政人員至現場勘
    測屬實，原告此部分主張亦屬可採。
　㈡被告辯稱，附圖編號Ｄ之圍籬，係設置於系爭土地與鄰地交接
    處，目的為防止使用系爭土地之人，不慎跌落土地交界邊坡
    而導致生命、身體受有損害。附圖編號Ｅ部分之水泥，係為
    了防止土壤流失，保持邊坡穩定。上開附圖Ｄ、Ｅ所示設置物
    ，均未妨害系爭土地共有人所有權之行使。惟查附圖編號Ｄ
    之圍籬，雖係設置於與鄰地交接處，若真系為防止不慎跌落
    鄰地而設，僅須設置約30公分高度即可明顯讓使用系爭土地
    之人辨識而不致跌落，但附圖編號Ｄ之圍籬卻高超過二公尺
    ，為兩造所不爭執（本院卷166頁），顯然其目的在防止外
    人進入，被告辯稱係為防止跌落等語，並無可採。另附圖編
    號Ｅ所示之水泥地，顯與系爭土地之原有長滿植物之狀態不
    同，有現場照片可證（本院卷125頁），佐以該土地使用類
    別係農牧用地，附圖編號Ｅ所示水泥鋪面，及編號Ｃ之柏油鋪
    面，確時影響系爭土地之原使用方式，被告辯稱未妨害共有
    人使用系爭土地，亦無可採。
五、按所有人對於無權占有或侵奪其所有物者，得請求返還之；
    對於妨害其所有權者，得請求除去之；各共有人對於第三人
    ，得就共有物之全部為本於所有權之請求，但回復共有物之
    請求，僅得為共有人全體之利益為之，民法第767 條第1 項
    、第821 條分別定有明文。查原告為系爭土地之共有人之一
    ，而被告所設置附圖編號Ｄ之圍籬、編號Ｃ之柏油鋪面、編號
    Ｅ之水泥鋪面，未經全體共有人同意，且妨害其他共有人使
    用系爭土地，原告請求被告被告應將坐落系爭土地如附圖編
    號Ｄ之圍籬、編號Ｃ之柏油、編號Ｅ之水泥移除。並將系爭占
    用部分返還原告及全體共有人，即屬有理由，應予准許。
六、本判決係就民事訴訟法第427 條訴訟適用簡易程序所為被告
    敗訴之判決，依同法第389 條第1 項第3 款規定，應依職權
    宣告假執行。另依同法第392 條第2 項之規定，宣告被告供
    相當之擔保，免為假執行。
八、訴訟費用負擔之依據：民事訴訟法第78條。
中　　華　　民　　國　　111 　年　　6 　　月　　30　　日
                  岡山簡易庭  法    官  林揚奇 
以上正本係照原本作成。
如不服本判決，應於送達後20日內，向本院提出上訴狀並表明上
訴理由，如於本判決宣示後送達前提起上訴者，應於判決送達後
20日內補提上訴理由書（須附繕本）。 
中　　華　　民　　國　　111 　年　　6 　　月　　30　　日
                              書 記 官  陳麗如